【裁判字號】    97,交聲,2619
【裁判日期】    971031
【裁判案由】    交管條例聲異
【裁判全文】
臺灣板橋地方法院交通事件裁定
原處分機關  交通部公路總局臺北區監理所
異  議  人
即受處分人  甲○○
上列異議人即受處分人因違反道路交通管理處罰條例案件，不服
交通部公路總局臺北區監理所所為之裁決處分（裁決日期及裁決
書案號如附表），聲明異議，本院裁定如下：
    主  文
原處分均撤銷。
甲○○不罰。
    理  由
一、原處分意旨如附表。
二、異議意旨略以：異議人即受處分人甲○○前於民國94年8 月
    22日將名下車號3779-FK 號自用小客車出質，向臺中縣大里
    市的中華當舖借款，嗣因異議人屆期未清償債務，中華當舖
    乃將該車流當，相關違規行為非異議人所為，請法院查明，
    爰依法聲明異議。
三、按汽車駕駛人在道路收費停車處所停車不依規定繳費，或行
    車速度超過規定最高速限，經以科學儀器取得證據資料證明
    其行為違規等情形，當場不能或不宜攔截製單舉發者，得逕
    行舉發，並應記明車輛牌照號碼、車型等可資辨明之資料，
    以汽車所有人為被通知人製單舉發，道路交通管理處罰條例
    第7 條之2 第1 項第3 款、第7 款、第4 項固定有明文，惟
    此條已明定係汽車「所有人」為對象，若非汽車所有人，自
    無該條規定之適用。
四、經查，本件車號3779-FK 自小客車登記之車主固為異議人甲
    ○○，有車籍資料在卷可稽，惟車籍之登記僅係行政上之車
    籍管理，與車輛所有權歸屬非屬完全相同。查：證人林麗華
    即中華當舖負責人於本院訊問時到庭具結證稱：「（本件臺
    中縣當舖同業公會證明書是否你們開立的？有無流當？）對
    ，是我們開的，有流當，三個月就要拍賣掉，我們本來不知
    道是權利車，後來打電話給異議人請他來贖回去，但是他都
    沒有來，當初有流當，但是沒有辦法辦理過戶。（當初當多
    少錢？）十萬元。（車給誰？）我們那邊保管車庫車子的人
    楊哲宜買的」等語（見本院97年10月17日訊問筆錄），並有
    證人林麗華證實為真實之臺中縣當舖商業同業公會94年12月
    29日中縣舖證雄字第001268號證明書影本1 份（記載車號37
    79-FK 號小客車於94年12月28日已流當）、汽車讓渡書影本
    2 份（載明該車分別經中華當舖於94年12月29日讓渡予楊哲
    宜，及於95年1 月14日經許承賢讓渡予周文魁））附卷可證
    ，足見因流當之故，車號3779-FK 自小客車，已由中華當舖
    於94年12月28日取得所有權，嗣並因轉讓行為，該車先後轉
    讓予楊哲宜、周文魁，異議人於94年12月28日以後已非該自
    小客車之所有權人，自非附表所示各該違規行為裁處之對象
    （所有人）。原處分機關對異議人向該機關申訴時提出之申
    訴理由及文件未予查證，實有違誤。至於原處分機關於移送
    書內引用道路交通管理處罰條例第85條第1 項前段規定：「
    本條例之處罰，受舉發違反道路交通管理事件之受處罰人，
    認為受舉發之違規行為應歸責他人者，應於舉發違反道路交
    通管理事件通知單應到案日期前，檢附相關證據及應歸責人
    相關證明文件，向處罰機關告知應歸責人，處罰機關應即另
    行通知應歸責人到案依法處理」，以異議人未明確告知本案
    應歸責人為何人為由，且異議人未辦理過戶登記為由，認異
    議人仍需受處罰云云。惟查：車籍登記與汽車所有人非屬全
    完相同之概念，業見前述，道路交通管理處罰條例並無登記
    名義人視同所有人之規定，且同條例第85條第1 項前段之規
    定，係針對真正所有權人及舉發違反道路交通管理事件通知
    單有合法送達之情形而言，本件異議人於附表所示之時間既
    已非車號3779-FK 號自小客車之所有權人，且原處分機關亦
    疏未查證本件各該違規通知單是有合法送達予異議人（見卷
    附之電話紀錄），而異議人所提供之資料已足使處分機關得
    以查證可能之車主為何人，本件尚無道路交通管理處罰條例
    第85條規定之適用。
五、綜上，本件異議人之異議為有理由，爰撤銷如附表之原處分
    ，併均為異議人不罰之諭知，以資適法。
據上論斷，應依道路交通管理處罰條例第87條第2項，道路交通
案件處理辦法第20條前段，裁定如主文。
中    華    民    國    97    年    10    月    31    日
                        交通法庭  法  官  王復生
上列正本證明與原本無異。
如不服本裁定，應於裁定送達後五日內敘明抗告理由，向本院提
出抗告狀。
                                  書記官  張惠芳
中    華    民    國    97    年    11    月    3     日
  附表
┌───┬─────────────────┬───────┐
│案號  │原處分意旨                        │裁決書案號    │
├───┼─────────────────┼───────┤
│97年度│異議人即受處分人甲○○所有之車牌號│交通部公路總局│
│交聲字│碼3779-FK 號自用小客車，於民國97年│臺北區監理所97│
│第2542│2 月5 日8 時40分許，在宜蘭縣羅東鎮│年9 月3 日北監│
│號    │純精路E106收費停車處所停車，經催繳│自裁字裁40-QZ0│
│      │，不依規定繳費，經宜蘭縣政府警察局│033936號      │
│      │交通分隊逕行舉發。爰依道路交通管理│              │
│      │處罰條例第56 條 第2 項規定，裁處罰│              │
│      │鍰新臺幣300 元。                  │              │
├───┼─────────────────┼───────┤
│97年度│異議人即受處分人甲○○所有之車牌號│交通部公路總局│
│交聲字│碼3779-FK 號自用小客車，於民國97年│臺北區監理所97│
│第2617│2 月10日5 時17分許，行經台七丙線  │年9 月3 日北監│
│號    │29K+800M處，因汽車駕駛人行車速度，│自裁字裁40-QQ0│
│      │超過規定之最高時速20公里以上40公里│026333號      │
│      │以下，經宜蘭縣政府警察局交通隊逕行│              │
│      │舉發。爰依道路交通管理處罰條例第40│              │
│      │條規定，裁處罰鍰新臺幣2400元，並依│              │
│      │第63條第1 項記違規點數1 點。      │              │
├───┼─────────────────┼───────┤
│97年度│異議人即受處分人甲○○所有之車牌號│交通部公路總局│
│交聲字│碼3779-FK 號自用小客車，於民國97年│臺北區監理所97│
│第2618│2 月10日5 時17分許，行經台七丙線  │年9 月3 日北監│
│號    │29K+800M處，因汽車駕駛人行車速度，│自裁字裁40-QQ0│
│      │超過規定之最高時速20公里以上40公里│026315號      │
│      │以下，經宜蘭縣政府警察局交通隊逕行│              │
│      │舉發。爰依道路交通管理處罰條例第40│              │
│      │條規定，裁處罰鍰新臺幣2400元，並依│              │
│      │第63條第1 項記違規點數1 點。      │              │
├───┼─────────────────┼───────┤
│97年度│異議人即受處分人甲○○所有之車牌號│交通部公路總局│
│交聲字│碼3779-FK 號自用小客車，於民國97年│臺北區監理所97│
│第2619│2 月18日9 時19分許，行經國道五號南│年9 月3 日北監│
│號    │向50.4公里處，因汽車行駛高速公路速│自裁字裁40-ZIE│
│      │度超過規定最高速限（20公里以上未滿│001956號      │
│      │40公里），經內政部警政署國道公路警│              │
│      │察局第九分隊逕行舉發。爰依道路交通│              │
│      │管理處罰條例第33條第1 項第1 款規定│              │
│      │，裁處罰鍰新臺幣6000元，並依第63  │              │
│      │條第1 項記違規點數1 點。          │              │
├───┼─────────────────┼───────┤
│97年度│異議人即受處分人甲○○所有之車牌號│交通部公路總局│
│交聲字│碼3779-FK 號自用小客車，於民國97年│臺北區監理所97│
│第2620│2 月21日20時17分許，在宜蘭縣羅東鎮│年9 月3 日北監│
│號    │倉前路H067收費停車處所停車，經催繳│自裁字裁40-QZ0│
│      │，不依規定繳費，經宜蘭縣政府警察局│033937號      │
│      │交通分隊逕行舉發。爰依道路交通管理│              │
│      │處罰條例第56條第2 項規定，裁處罰鍰│              │
│      │新臺幣300 元。                    │              │
├───┼─────────────────┼───────┤
│97年度│受處分人即異議人甲○○於民國97年2 │交通部公路總局│
│交聲字│月29日00時00分許，在宜蘭縣羅東鎮興│臺北區監理所97│
│第2621│東路46號旁，因將其所有之「3779-FK │年9 月3 日北監│
│號    │」號自用小客車牌照借供他車（U3-433│自裁字裁40-Q01│
│      │8）使用 ，遂由宜蘭縣政府警察局羅東│072036號      │
│      │分局以宜警交字第Q00000000 號舉發「│              │
│      │牌照借供他車使用」之違規，依道路交│              │
│      │通管理處罰條例第12條第1 項第5 款、│              │
│      │同條第2 項之規定，裁處異議人罰鍰新│              │
│      │臺幣10800 元，並吊銷牌照。        │              │
├───┼─────────────────┼───────┤
│97年度│受處分人即異議人甲○○所有之車牌號│交通部公路總局│
│交聲字│碼3779-FK 號自用小客車，經舉發單位│臺北區監理所97│
│第2622│即交通部公路總局臺北區監理所於97年│年9 月3 日北監│
│號    │9 月3 日以異議人有「不依限期參加定│自裁字裁40-402│
│      │期檢驗（定檢日970530）」之違規事實│731807號      │
│      │，製單舉發，並查證違規屬實，爰依道│              │
│      │路交通管理處罰條例第17條第1 項規定│              │
│      │，裁處罰鍰新臺幣900 元，責令檢驗；│              │
│      │逾期一個月以上者並吊扣其牌照，至檢│              │
│      │驗合格後發還，逾期六個月以上者，註│              │
│      │銷其牌照。                        │              │
└───┴─────────────────┴───────┘


司法院資訊處製作；財團法人民間司法改革基金會備份。
